【裁判字號】    89,上易,776
【裁判日期】    890628
【裁判案由】    傷害
【裁判全文】
臺灣高等法院高雄分院刑事判決                    八十九年度上易字第七七六號
    上  訴  人  丙○○
    即  被  告
右上訴人因傷害案件，不服臺灣高雄地方法院八十八年度易字第四六二六號中華民國
八十八年十二月二十一日第一審判決（起訴案號：臺灣高雄地方法院檢察署八十八年
度偵字第一六二一號），提起上訴，本院判決如左：
      主  文
原判決撤銷。
本件公訴不受理。
      理  由
一、公訴意旨略以：被告丙○○係高雄市○○區○○路四季天下大樓管理員，於八十
    八年一月九日下午十時十八分許，在上開大樓一樓管理室前，因甲○將機車停放
    該處生有爭執，乃被告丙○○竟基於傷害之故意，持水果刀刺擊甲○，致甲○受
    有左前額裂傷八點五公分，併皮膚缺損三×二公分，左手食指皮膚撕裂傷一×０
    點五公分之傷害。旋為警於上開處所查獲，並扣得水果刀乙把。因認被告涉犯刑
    法第二百七十七條第一項之傷害罪嫌。
二、按刑法第二百七十七條第一項之傷害罪須告訴乃論，刑法第二百八十七條前段定
有明文；又案件係告訴或請求乃論之罪，未經告訴、請求或其告訴、請求經撤回
    或已逾告訴期間者，應諭知不受理之判決，刑事訴訟法第三百零三條第三款亦定
    有明文。另法院不得就未經起訴之犯罪審判，刑事訴訟法第二百六十八條定有明
    文；此項規定依同法第三百六十四條規定於第二審程序亦在準用之列。而未受請
    求之事項予以判決者，其判決當然違背法令，同法第三百七十九條第十二款亦有
    明文規定。
三、本件被害人甲○受有左前額裂傷八點五公分，併皮膚缺損三×二公分，左手食指
    皮膚撕裂傷一×０點五公分之傷害，固有高雄醫學院附設中和紀念醫院診斷證明
    書一紙在卷為憑。而公訴人以被告丙○○基於傷害之故意，持水果刀刺擊甲○，
    致甲○受有左前額裂傷八點五公分，併皮膚缺損三×二公分，左手食指皮膚撕裂
    傷一×０點五公分之傷害，並認案經甲○訴由高雄市政府警察局三民第二分局移
    送偵辦，亦有臺灣高雄地方法院檢察署檢察官八十八年度偵字第一六二一號起訴
    書一紙為憑，顯然係就被告傷害甲○部分起訴。惟甲○自始至終均未表示對被告
    提出告訴（案發時甲○因住院，致無甲○之警訊筆錄；迄八十八年四月二十八日
    檢察官偵查訊問時，甲○亦未向檢察官表示提出告訴），而本件依公訴人起訴書
    犯罪事實欄及證據並所犯法條欄第三項所載均認僅係傷害，而非殺人，並以傷害
    罪嫌提起公訴，依上開規定，傷害係告訴乃論，公訴人就甲○部分，對被告以傷
    害罪嫌起訴，惟甲○既未提出傷害之告訴，則公訴人就該部分對被告起訴，此部
    分即屬未經甲○告訴，依上開所述，告訴乃論之罪，未經告訴，此部分即應為不
    受理之判決。
四、本件被害人乙○當日係受有左手掌擦傷三．八公分之左手掌割傷，於八十八年一
    月十日警訊時表示要對被告丙○○提出告訴等情，固有林進興綜合醫院驗傷診斷
    書暨乙○之警訊筆錄各一紙在卷為證（見警卷第十三頁、第五頁反面）；惟公訴
    人係以被告丙○○基於傷害之故意，持水果刀刺擊甲○，致甲○受有左前額裂傷
    八點五公分，併皮膚缺損三×二公分，左手食指皮膚撕裂傷一×０點五公分之傷
    害，亦有臺灣高雄地方法院檢察署檢察官八十八年度偵字第一六二一號起訴書一
    紙附卷可憑，由該起訴書所敘述之被害人姓名及所載之傷勢觀察，均非就乙○受
    傷部分對被告起訴，顯然公訴人並未就被害人乙○受傷部分對被告起訴。揆請前
    開規定，此部分既非受公訴人請求之事項，本不得就此部分予以判決，而應予以
    不受理之判決。揆諸首揭說明，如逕予判決即屬當然違背法令。
五、原審對被告予以論罪科刑，固非無見，惟查：（一）公訴人既未對被告傷害乙○
    部分起訴，法院自不應對被告傷害乙○部分審究，而應就此部分為不受理之諭知
    ，原審竟予以審究，即屬未受請求而予以判決，此部分所為之判決自有違誤。（
    二）甲○並未對被告提出傷害之告訴，而公訴人亦認本件僅係被告傷害甲○，公
    訴人對未經甲○告訴傷害部分遽以提起公訴，即屬告訴乃論之罪，未經告訴而起
    訴，本應為不受理之諭知，詎原審就被告對甲○傷害部分予以判決，亦有違誤。
    上訴人即被告空言上訴，雖無理由，惟原判決既有可議，自應予撤銷改判，另為
    公訴不受理之諭知。
六、關於被告傷害乙○部分，業據乙○提出告訴，公訴人未就此部分起訴，本院即無
    從就此部分審究，自應由公訴人就此部分，再為適當之處理，法院始得為審究，
    附此敘明。
據上論結，應依刑事訴訟法第三百六十九條第一項前段、第三百六十四條、第三百零
三條第三款，判決如主文。
本案經檢察官張其主到庭執行職務。
中      華      民      國    八十九    年      六      月    二十八    日
                              臺灣高等法院高雄分院刑事第五庭
                                  審判長法官  吳水木
                                        法官  惠光霞
                                        法官  陳朱貴
右正本證明與原本無異。
不得上訴。
                                      書記官  洪梅枝
中    華    民    國     八十九     年       六       月    三  十      日
                                                                        Ｆ


司法院資訊處製作；財團法人民間司法改革基金會備份。
